【裁判字號】    95,易,93
【裁判日期】    950227
【裁判案由】    違反毒品危害防制條例
【裁判全文】
臺灣屏東地方法院刑事判決                95年度易字第93號
公  訴  人  臺灣屏東地方法院檢察署檢察官
被      告  甲○○
上列被告因違反毒品危害防制條例案件，經檢察官聲請以簡易判
決處刑（94年度毒偵字第2866號），本院認應適用通常程序審判
，判決如下：
    主  文
本件公訴不受理。
    理  由
一、公訴意旨略以：被告甲○○前於民國87年間因施用毒品案件
    ，經臺灣南投地方法院裁定送觀察、勒戒及強制戒治後，於
    89年4 月25日強制戒治期滿，由臺灣南投地方法院檢察署檢
    察官於89年5 月9 日，以89年戒毒偵字第173 號不起訴處分
    確定，其另於93年間因施用毒品案件，經臺灣屏東地方法院
    檢察署檢察官以93年度毒偵字第1173號聲請簡易判決處刑，
    經本院以93年度簡字第1114號判決判處有期徒刑5 月確定，
    甫於93年10月28日執行完畢，猶不知悔改，復基於施用第二
    級毒品甲基安非他命之概括犯意，自94年5 月間某日起，至
    同年11月22日14時許止，在屏東縣萬巒鄉○○村○○路四號
    住處內，連續施用甲基安非他命多次，嗣於94年11月22日17
    時25分許，為警在前揭住處查獲，並扣得甲基安非他命1 小
    包（毛重0.2 公克）、玻璃球吸管1 支。因認被告涉犯毒品
    危害防制條例第10條第2 項之施用第二級毒品罪嫌。
二、按檢察官聲請以簡易判決處刑之案件，經法院認為有第451
    條之1 第4 項但書之情形者，應適用通常程序審判之；又法
    院於審理後，認應為無罪、免訴、不受理或管轄錯誤判決之
    諭知者，不應於檢察官求刑或緩刑宣告請求之範圍內為判決
    ，刑事訴訟法第452 條、第451 條之1 第4 項但書第3款 分
    別定有明文。次按起訴之程序違背規定，應諭知不受理判決
    ，並得不經言詞辯論為之，刑事訴訟法第303 條第1 款、第
    307 條分別定有明文。
三、經查：
  (一)按觀察、勒戒或強制戒治執行完畢釋放後，5 年後再犯毒品
    危害防制條例第10條之罪者，應聲請法院裁定，令被告入勒
    戒處所觀察、勒戒，同條例第20條第3 項定有明文。雖毒品
    危害防制條例第20條第3 項之立法理由「觀察、勒戒或強制
    戒治後5 年後再犯者，顯見前所實施之觀察、勒戒或強制戒
    治已足以遮斷其施用毒品之癮，為期自新及協助其斷除毒癮
    ，對此5 年後再犯者爰明定仍適用初犯之規定，先經觀察、
    勒戒及強制戒治之程序」之意旨，似以觀察、勒戒或強制戒
    治執行完畢釋放後5 年內未再犯，5 年後再犯始有同條例第
    20條第1 項、第2 項之適用。惟毒品危害防制條例所規定觀
    察、勒戒或強制戒治執行完畢之基準點乃係規定訴追條件，
    係限制拘束人民權利，基於罪刑法定原則，其解釋應以文義
    射程範圍為限，而觀察、勒戒及強制戒治均係拘束人身自由
    之保安處分，將行為人視為病犯，協助斷除毒癮之性質，與
    有罪判決及其執行，係確定並實現國家刑罰權，對行為人之
    法益侵害行為予以懲罰之性質不同。是前揭毒品危害防制條
    例所規定之「觀察、勒戒或強制戒治執行完畢釋放後，5 年
    後再犯」之文義射程自不及於「觀察、勒戒或強制戒治執行
    完畢釋放後，『逾』5 年後再犯」或「前施用毒品有罪判決
    執行完畢後」。自不得以該條立法理由超越條文之文義解釋
    。倘觀察、勒戒或強制戒治後5 年內再犯，即不得再觀察、
    勒戒，則行為人日後均無再受觀察、勒戒之機會，縱3 犯距
    再犯逾5 年以上，亦無再受觀察、勒戒之恩典，亦悖情理。
    且毒品危害防制條例制定目的，以施用毒品者具「病患性犯
    人」除降低施用者之法定刑外，並採取觀察、勒戒方式戒除
    身癮，以強制戒治方式戒除其心癮等保安處分措施，如認觀
    察、勒戒或強制戒治執行完畢釋放後，5 年內曾再犯即永無
    再受觀察、勒戒之恩典，顯有違毒品危害防制條例立法之目
    的。毒品危害防制條例第20條第1 項、第2 項及第23條第2
    項之規定，將施用毒品者分初犯、5 年內再犯、5 年後再犯
    等3 種情形，且僅規定5 年內再犯檢察官應依法追訴（第23
    條第2 項），並未規定5 年後再犯亦得依法追訴，是5 年後
    再犯即與上開規定起訴要件不合。
  (二)查被告甲○○確曾於87年間因施用毒品案件，經臺灣南投地
    方法院以87年度毒聲字第92號裁定送觀察、勒戒後，認有繼
    續施用毒品之傾向，再經該院以87年度毒聲字第155 號裁定
    入戒治處所施以強制戒治，其後經該院以87年度毒聲字第76
    4 號裁定停止戒治，所餘戒治期間付保護管束，嗣再經該院
    以88年度毒聲字第816 號裁定撤銷停止戒治，而於89年4 月
    26日出戒治所；另其於93年間因施用毒品案件，經臺灣屏東
    地方法院檢察署檢察官以93年度毒偵字第1173號聲請簡易判
    決處刑，經本院以93年度簡字第1114號判決判處有期徒刑5
    月確定，甫於93年10月28日執行完畢等情，有臺灣高等法院
    被告前案紀錄表及全國施用毒品案件紀錄表各1 份在卷足憑
    ，堪認被告係於89年4 月26日強制戒治執行完畢釋放。而本
    件被告基於施用第二級毒品甲基安非他命之概括犯意，自94
    年5 月間某日起，至同年11月22日14時許止，在屏東縣萬巒
    鄉○○村○○路四號住處內，連續以將第二級毒品甲基安非
    他命放入玻璃球管內，再以火烘烤產生白煙，將白煙吸入體
    內方式，非法施用第二級毒品甲基安非他命多次之事實，業
    據被告於警詢時及偵查中坦承不諱，並有第二級毒品甲基安
    非他命1 小包（毛重0.2 公克）、玻璃球吸管1 支扣案可稽
    ，復有臺灣檢驗科技股份有限公司濫用藥物尿液檢驗報告1
    紙在卷足憑，堪信被告上開自白確與事實相符，自足採信。
    從而，被告既於89年4 月26日強制戒治執行完畢釋放，其自
    94年5 月間某日起至同年11月22日14時許止所為之施用第二
    級毒品之犯行，即在其強制戒治執行完畢釋放5 年後再犯，
    揆諸前開說明，自應有毒品危害防制條例第20條第3 項規定
    之適用。故被告自94年5 月間某日起，至同年11月22日14時
    許止，連續施用第二級毒品甲基安非他命之犯行，因未經觀
    察、勒戒程序，自不得以前經本院判刑確定，而補正觀察、
    勒戒程序，即遽認被告係於5 年內再犯本件施用第二級毒品
    之罪。綜上所述，檢察官就本件欠缺訴追條件之施用毒品犯
    行，予以聲請簡易判決處刑（與起訴有同一效力），其聲請
    簡易判決處刑之程序顯然違背規定，揆諸前揭說明，爰不經
    言詞辯論，逕為諭知不受理之判決。
據上論斷，應依刑事訴訟法第303 條第1 款、第307 條，判決如
主文。
中    華    民    國    95    年    2     月    27    日
                  刑事第五庭    審判長法  官    石家禎
                                      法  官    李宜娟
                                      法  官    林家聖
以上正本證明與原本無異。
如不服本判決應於收受本判決送達後10日內向本院提出上訴書狀
，其未敘述上訴理由者，並得於提起上訴後10日內向本院補提理
由書狀（均須按他造當事人之人數附繕本）「切勿逕送上級法院
」
中    華    民    國    95    年    3     月     1    日
                                書記官  莊正彬


司法院資訊處製作；財團法人民間司法改革基金會備份。
